臺灣高雄地方法院民事判決　九十年度訴字第三○○○號
　　原　　　告　乙○○
　　　　　　　　甲○○
　　法定代理人　丁○○
　　　　　　　　丙○○○
　　被　　　告　戊○○
右當事人間請求損害賠償事件，本院判決如左：
    主    文
被告應給付原告乙○○新台幣肆佰伍拾伍萬參仟肆佰伍拾肆元、給付原告甲○○新台
幣貳拾萬陸仟柒佰壹拾陸元，及均自民國九十年三月二十一日起至清償日止，按週年
利率百分之五計算之利息。
原告其餘之訴駁回。
訴訟費用由被告負擔十分之九；餘由原告負擔。
本判決原告勝訴部分於原告乙○○、甲○○分別以新台幣肆拾萬元、新台幣柒萬元為
被告供擔保後，得假執行；但被告於假執行實施前分別以新台幣肆佰伍拾伍萬參仟肆
佰伍拾肆元、新台幣貳拾萬陸仟柒佰壹拾陸元為原告乙○○、甲○○預供擔保後，得
免為假執行。
原告其餘假執行之聲請駁回。
    事實及理由
甲、程序方面：
按訴狀送達後，原告不得將原訴變更或追加他訴，但擴張或減縮應受判決事項之聲明
者，不在此限，民事訴訟法第二百五十五條第一項第三款定有明文。本件原告於起訴
時主張：被告應給付原告乙○○新台幣（下同）五百四十萬六千二百零一元、給付原
告甲○○三十三萬六千六百六十四元，及均自民國九十年三月二十一日起至清償日止
，按週年利率百分之五計算之利息。嗣具狀變更聲明為被告應給付原告乙○○四百九
十五萬七千九百八十六元、給付原告甲○○三十萬六千七百十六元，及均自九十年三
月二十一日起至清償日止，按週年利率百分之五計算之利息。核係減縮應受判決事項
之聲明，揆諸前揭說明，自應准許，合先敘明。
乙、實體方面：
一原告起訴主張：
(一)被告於民國八十九年十一月十四日晚間九時三十分許，駕駛車牌號碼Ｃ七─七三九
  八號自用小客貨車，沿高雄縣岡山鎮○○○路由北向南方向行駛，途經該路與岡燕
  路交岔之丁字路口時，本應注意汽車行駛至交岔路口時，應遵守燈光號誌之指示、
  汽車行駛時，駕駛人應注意車前狀況並隨時採取必要之安全措施，以避免危險事故
  之發生、行車速度，應依標誌之規定，無標誌者，在市區道路時速不得超過四十公
  里，而依當時客觀狀況，並無不能注意之情事，竟疏未注意其行進方向之燈光號誌
  已轉為紅燈時，表示禁止通行，不得超越停止線或進入路口，猶貿然以每小時七十
  公里至八十公里之高速行駛，適有原告乙○○騎乘車號ＧＲＺ─０七五號重型機車
  附載原告甲○○，沿岡燕路由西往東方向行駛，行經該路口時，被告所駕駛之前開
  自小客貨車之車頭撞及原告乙○○所騎乘前開機車之左側車身處，造成原告乙○○
  受有左髖關節骨折，甲○○受有頭部外傷合併顱骨骨折等之傷害。
(二)原告因被告之傷害行為，所受之損害如下：
(1)醫療費用部分：原告乙○○因本件車禍受傷，共支出醫療費用新台幣（下同）六萬
  三千零五元；原告甲○○共支出醫療費用一萬六千六百六十四元。
(2)看護費用部分：原告乙○○共住院四十二日，原告甲○○共住院十日，生活上俱需
  他人看護，雖原告未僱用看護工，但俱由原告之父母親自行看護，以看護費每日二
  千元計算，原告乙○○可請求看護費用八萬四千元，原告甲○○可請求二萬元。
(3)喪失勞動能力部分：原告乙○○原任職於盛發瀝青混泥土公司（下稱盛發公司）擔
  任會計職務，月薪二萬元，因本件車禍事故受傷，自八十九年十一月十五日起至同
  年年十二月二十七日止，共住院四十二日，出院後一年內需以輪椅代步而不能工作
  ，共損失薪資所得二十六萬八千元。另原告乙○○因被告之侵權行為而致左下肢機
  能喪失，其殘廢等級為六級，喪失勞動能力程度為百分之七十六點九，以薪資每月
  二萬元計算，一年損失十八萬四千五百六十五元，自九十年十二月二十八日（即原
  告乙○○出院一年後）起至原告乙○○滿六十歲止，共三十八年，依霍夫曼計算法
  扣除中間利息，則原告乙○○得一次請求三百九十九萬一千一百九十六元。
(4)精神慰撫金部分：原告因被告之侵權行為而分別受有前揭傷害，原告乙○○更因而
  殘廢，造成精神上痛苦不堪，斟酌兩造之經濟、身分及加害程度，原告乙○○、甲
  ○○各分別請求被告賠償一百萬元、三十萬元。
(三)又原告乙○○、甲○○已分別受領強制汽車責任保險金四十四萬八千二百十五元及
  二萬九千九百四十八元，此部分扣除後，原告乙○○、甲○○分別可請求被告四百
  九十五萬七千九百八十六元、三十萬六千七百十六元。
(四)為此，爰依民法第一百八十四條第一項前段、第一百九十三條第一項、一百九十五
  條之規定請求被告賠償損害，並聲明被告應給付原告乙○○四百九十五萬七千九百
  八十六元、給付原告甲○○三十萬六千七百十六元，及均自九十年三月二十一日起
  至清償日止，按週年利率百分之五計算之利息；並陳明願供擔保，請求宣告假執行
  等語。
二被告對原告主張伊於前揭時、地駕車，因疏未注意其行進方向之燈光號誌已轉為紅
  燈，猶以時速七十公里至八十公里之高速行駛，而撞及原告乙○○所騎乘之機車，
  致原告乙○○受有左髖關節骨折，原告甲○○受有頭部外傷合併顱骨骨折等之傷害
  ，原告乙○○、甲○○分別支出醫藥費六萬三千零五元、一萬六千六百六十四元；
  原告乙○○、甲○○分別受有看護費八萬四千元、二萬元之損害；原告乙○○每月
  薪資二萬元等節均不爭執，惟辯以原告請求之慰撫金過高，爰聲明駁回原告之訴及
  假執行之聲請，並陳明如受不利之判決，願供擔保免為假執行等語。
三按汽車行駛時，駕駛人應注意車前狀況，並隨時採取必要之安全措施；行車速度，
  應依標誌之規定，無標誌者，在市區道路時速不得超過四十公里；又汽車行駛至交
  岔路口，應遵守燈光號誌之指示，道路交通安全規則第九十四條第三項、第九十三
  條第一項第一款、第一百零二條第一項第一款分別定有明文，被告自應注意上開規
  定，並確實遵守之。經查：被告疏於注意前揭規定而闖紅燈通行，並未注意車前狀
  況及遵守時速限制，貿然以時速七、八十公里之速度超速前駛，致肇事撞及原告，
  被告就本件車禍之發生，自有過失至明。又原告乙○○因本件車禍受有左髖關節骨
  折等之傷害、原告甲○○受有頭部外傷合併顱骨骨折等之傷害，有診斷證明書附卷
  可憑，而被告並因本件車禍事故，經本院以八十九年度交易字第一０二五號判決有
  期徒刑五月，如易科罰金以九百元折算一日確定，亦有本院前揭卷宗附卷可稽，是
  被告之過失行為與原告之傷害結果間，具有相當因果關係，至為明確。
四次按因故意或過失，不法侵害他人之權利者，負損害賠償責任；不法侵害他人之身
  體或健康者，對於被害人因此喪失或減少勞動能力或增加生活上之需要時，應負損
  害賠償責任；不法侵害他人之身體、健康、名譽、自由者，被害人雖非財產上之損
  害，亦得請求賠償相當之金額，民法第一百八十四條第一項前段、第一百九十三條
  第一項及民法第一百九十五條第一項分別定有明文。被告不法侵害原告身體之事實
  為真實，已如前述，被告對於原告因此受有醫藥費、看護費、不能工作之損失及精
  神上損害，自應依前揭法律規定，負損害賠償責任。茲審酌原告所受之損害如下：
(一)醫藥費部分：原告乙○○因本件車禍事故支出醫藥費用六萬三千零五元；原告甲○
  ○支出醫藥費用一萬六千六百六十四元，業據提出長庚紀念醫院收據為證，且為被
  告所不爭執，是原告乙○○、甲○○分別請求被告給付前揭醫藥費，均有理由，應
  予准許。
(2)看護費用部分：原告乙○○因本件車禍共住院四十二日，原告甲○○共住院十日，
  生活上需他人看護，以每日看護費用二千元計算，原告乙○○可請求看護費用八萬
  四千元，原告甲○○可請求二萬元，為被告所不爭執，是原告乙○○、甲○○分別
  請求被告給付前揭看護費用，均有理由，應予准許。
(3)喪失勞動能力部分：原告乙○○主張其原任職於盛發公司擔任會計職務，月薪二萬
  元，因本件車禍受傷，自八十九年十一月十四日起至八十九年十二月二十七日止，
  共計住院四十二日，出院後一年內需以輪椅代步而不能工作，共損失薪資所得二十
  六萬八千元；另原告乙○○因車禍致左下肢機能喪失，殘廢等級為第六等級，喪失
  勞動能力程度為百分之七十六點九，以薪資每月二萬元計算，一年損失十八萬四千
  五百六十五元，自九十年十二月二十八日（即原告乙○○出院一年後）起至原告乙
  ○○滿六十歲止，共三十八年，依霍夫曼計算法扣除中間利息，則乙○○得一次請
  求三百九十九萬一千一百九十六元等語。經查：原告乙○○自八十九年十一月十四
  日起至同年十二月二十七日止，共計住院四十二日，又出院後一年內需以輪椅代步
  ，有長庚紀念醫院診斷證明書附卷可稽，其於住院期間及出院後一年內應無法從事
  任何工作，自受有勞動能力之損害，以每月以兩萬元計算，原告受有二十六萬八千
  元之損害（其計算式如附表一）；另原告乙○○之左髖關節外傷性關節炎經治療後
  ，患部仍感酸痛，不良於行，不宜長時間坐姿，應符合勞工保險殘廢給付條例中下
  肢類第六等級之殘障標準，有財團法人長庚紀念醫院高雄分院九十一年一月二十一
  日（九一）長庚院高字第００一三號函附卷可稽，又依卷附之減少勞動能力比例表
  所示，原告乙○○喪失勞動能力百分之七十六點九，以每月薪資二萬元計算，原告
  每月受有不能工作之損害十八萬四千五百六十元，而原告乙○○為六十八年十二月
  一日生，於九十年十二月二十八日原告乙○○為二十二歲又二十八日（即二十二點
  零七歲），至勞工六十歲退休年齡尚有三十七點九三年，依霍夫曼法扣除中間利息
  一次給付，原告乙○○受有勞動能力之損害三百九十八萬六千六百六十四元（其計
  算式如附表二），是原告乙○○共受有不能工作損害四百二十五萬四千六百六十四
  元。
(4)精神慰撫金部分：查原告乙○○因本件車禍事故，住院四十二日，歷經二次手術，
  出院後仍需以輪椅代步一年，其左髖關節外傷性關節炎經治療後，仍不良於行，不
  宜長時間坐姿，屬勞工保險殘廢給付條例第六級之殘廢，以原告二十餘歲之年齡，
  本應是人生最美好之階段，不料受此重創，自此不良於行，身體及精神上所受之痛
  苦難以言諭，另原告甲○○因本件車禍事故而受有頭部外傷併顱內出血之傷害，於
  車禍後住院十日始出院，其精神上所受痛苦折磨亦不待言。而原告乙○○原擔任公
  司會計，月薪二萬元，名下並無不動產及投資（此有財政部台灣省南區國稅局岡山
  稽徵所歸戶財產資料附卷可稽），原告甲○○原為高中學生，名下有土地一筆，價
  值一百四十萬六千八百六十元（有財政部台灣省南區國稅局岡山稽徵所歸戶財產附
  卷可稽）；被告自陳為國小畢業，現與人合夥從事帆布施工，月薪約三萬餘元，復
  為原告所不爭執，本院審酌上述原告所受之痛苦及兩造之身分、地位、經濟能力等
  節，乃認為原告乙○○請求精神上損害賠償額以六十萬元為適當；原告甲○○請求
  精神上損害賠償額以二十萬元為適當。
(五)另按保險人依本法規定給付之保險金，視為加害人或被保險人損害賠償金額之一部
  分，加害人或被保險人受賠償請求時，得扣除之，強制汽車責任保險法第三十條定
  有明文。經查：因本件車禍事故，原告乙○○領取汽車強制責任保險保險金四十四
  萬八千二百十五元；原告甲○○領取汽車強制責任保險金二萬九千九百四十八元，
  有新光產物保險公司九十一年五月三日（九一）新產車發第０一七八號函附卷可佐
  ，則揆諸前揭說明，自應由其請求之損害賠償金額中扣除之。
(六)綜上所述，因本件傷害，原告乙○○得請求之損害賠償合計四百五十五萬三千四百
  五十四元、原告甲○○得請求之損害賠償合計二十萬六千七百十六元（計算式如附
  表三），逾此數額之請求，為無理由，應予駁回。
五末按給付無確定期限者，債務人於債權人得請求給付時，經其催告而未為給付，自
  受催告時起，負遲延責任。其經債權人起訴而送達訴狀，或依督促程序送達支付命
  令，或為其他相類之行為者，與催告有同一之效力；遲延之債務，以支付金錢為標
  的者，債權人得請求依法定利率計算之遲延利息；應付利息之債務，其利率未經約
  定，亦無法律可據者，週年利率為百分之五，民法第二百二十九條第二項、第二百
  三十三條第一項前段及第二百零三條分別定有明文。經查：本件附帶民事起訴狀已
  於九十年三月二十日送達被告，有送達證書附卷可稽。從而，原告依民法第一百八
  十四條第一項前段、民法第一百九十三條第一項、第一百九十五條及前揭法律規定
  ，請求被告給付如主文第一項，為有理由，應予准許；逾此部分之請求為無理由，
  應予駁回。
六兩造均陳明願供擔保，聲請宣告假執行，或免為假執行，經核原告勝訴部分，均合
  於法律之規定，爰分別酌定如主文所示之擔保金額准許之；至原告敗訴部分，該部
  分假執行之聲請，因訴之駁回而失所依附，應予駁回。
據上論結，原告之訴，為一部有理由，一部無理由，依民事訴訟法第第七十九條但書
、第八十五第一項前段、第三百九十條第二項、第三百九十二條，判決如主文。
中　　　華　　　民　　　國　　九十一　　年　　  七　  　月　　十五　　日
                              臺灣高雄地方法院民事第一庭
~B審判長法官　楊富強
~B法　　　官　洪碩垣
~B法　　　官　洪能超
右為正本係照原本作成。
如不服本判決，應於送達後廿日內，向本院提出上訴狀並表明上訴理由，如於本
判決宣示後送達前提起上訴者，應於判決送達後十日內補提上訴理由書（須附繕本）。
中　　　華　　　民　　　國　　九十一　　年　　  七　　 月　　 十五  　日
~B法院書記官　胡淑芳
~F0
~T32
附表一：
其計算式為：(20000元*12月)+(20000元/30日*42日)=268000元
附表二：
其計算式為：[184560*21.00000000（此為應受扶養37年之霍夫曼係數）
+184560*0.93*（21.00000000-00.00000000）]=0000000（小數點以下四捨五入）
附表三：
原告乙○○部分：63005元+84000元+0000000元+600000元-448215元=0000000元
原告甲○○部分：16664元+20000元+200000元-29948元=206716元
